臺灣花蓮地方法院交通事件裁定　　　　 96年度交聲字第159號
原處分機關　交通部公路總局臺北區監理所花蓮監理站
異　議　人
即受處分人　甲○○
上列異議人因違反道路交通管理處罰條例案件，對於交通部公路
總局臺北區監理所花蓮監理站96年8 月30日所為之處分（原處分
案號：花監違字第裁44-P00000000號），聲明異議，本院裁定如
下：
    主  文
原處分撤銷。
甲○○自用小客車駕駛人，駕駛汽車經測試檢定酒精濃度超過規
定標準，吊扣其小型車普通駕駛執照壹年。
    理  由
一、原處分意旨略以：異議人即受處分人甲○○於民國96年6 月
    24日22時37分許，駕駛車牌號碼2803－KJ號自用小客車，行
    經花蓮縣吉安鄉○○路○段永吉橋以東處，因「酒精濃度超
    過規定標準（經測定酒精值0.70 ｍｇ/ｌ）」，為警依法舉
    發，故依道路交通管理處罰條例第35條第1項第1款及第24條
    第1項第2款規定，裁處異議人吊扣駕駛執照1 年（原裁決書
    載為12個月），並施以道路交通安全講習（此部分未具異議
    ，不在本院裁定範圍）。
二、異議意旨略以：異議人對上開違規事實並無意見，惟異議人
    為本件違規時係駕駛上揭車號之自用小客車，是依法所受之
    處分應為限制駕駛小型車之權利，而異議人持有之駕駛執照
    為屬多照合一之「大貨車職業駕駛執照」，並以駕駛大貨車
    為業，若吊扣職業大貨車駕照，對異議人之工作權造成極大
    之損害，為此聲明異議。
三、按汽車駕駛人，駕駛汽車經測試檢定酒精濃度超過規定標準
    者，處新臺幣15,000元以上60,000元以下罰鍰，並當場移置
    保管其車輛及吊扣其駕駛執照1 年，道路交通管理處罰條例
    第35條第1項第1款定有明文；又汽車駕駛人飲用酒類或其他
    類似物後其吐氣所含酒精濃度超過每公升0.25毫克或血液中
    酒精濃度超過百分之0.05以上者，不得駕車，道路交通安全
    規則第114條第2款亦有明文。
四、經查：
  (一)異議人於上揭時地，駕駛車牌號碼2803－KJ號自用小客車，
    因有「酒精濃度超過規定標準（經測定酒精值0.70ｍｇ/ｌ
    ）」之違規行為，而為警舉發乙情，為異議人所不爭執，並
    有花蓮縣警察局96年6月24日花警交字第P00000000號舉發違
    反道路交通管理事件通知單、酒精測試紀錄單各1 紙在卷可
    稽，是異議人上揭交通違規事實，應堪認定。
  (二)原處分機關依據道路交通管理處罰條例第35條第1項第1款之
    規定，吊扣異議人駕駛執照1 年（即12個月），而此駕駛執
    照乃指異議人所領有之大貨車職業駕駛執照乙情，固有交通
    部93年8月10日交路字第0930008227 號函示及本院電話紀錄
    1 紙在卷足憑。然按道路交通管理處罰條例第68條業於94年
    12月14日修正，並自95年3月1日施行，修正前該條規定：「
    汽車駕駛人，因違反本條例及道路交通安全規則之規定，受
    【吊扣或】吊銷駕駛執照處分時，【吊扣或】吊銷其持有各
    級車類之駕駛執照。」而修正後該條則規定：「汽車駕駛人
    ，因違反本條例及道路交通安全規則之規定，受吊銷駕駛執
    照處分時，吊銷其持有各級車類之駕駛執照。」查該條文修
    正前，其原提案修正條文為：「汽、機車駕駛人，因違反本
    條例及道路交通安全規則之規定，受【吊扣或吊銷】駕駛執
    照處分時，【吊扣或吊銷】其違法或違規當時所駕駛車輛之
    駕駛執照。」立法理由略以：「原條文將違法或違規駕駛人
    所持有各級車類之駕駛執照一併吊扣或吊銷，失之過酷，影
    響人民工作及生活甚鉅，爰修正之」等語，其最後通過之修
    正條文，係將該條原有條文中之【吊扣或】3 字刪除各情，
    有道路交通管理處罰條例第68條審查報告可資查考（見立法
    院公報第94卷第70期第135至138頁）。則參照上開立法理由
    及立法經過，依修正後之條文，依上開規定受【吊銷駕照】
    處分者，仍維持吊銷其持有各級車類之駕駛執照，至於受【
    吊扣駕照】處分者，則僅【吊扣】其違法或違規當時所駕駛
    車輛之駕駛執照，不再吊扣其持有各級車類之駕駛執照，此
    觀之立法理由及立法經過至明。準此，原處分機關作成關於
    吊扣駕駛執照處分時，應就行為人所應吊扣之駕駛執照種類
    予以限定，始符合依法行政原則。查異議人為本件違規時係
    駕駛自用小客車，業如上述，是依上開說明，其依法所受之
    處分應為限制其駕駛自用小客車之權利，即吊扣其小型車普
    通駕駛執照已足。至原處分機關所舉前開交通部93年8 月10
    日交路字第0930008227號函示，係在道路交通管理處罰條例
    第68條規定修正施行（95年3月1日）之前，其與本次立法修
    正抵觸部分，應不再適用。又目前汽、機車駕駛執照雖基於
    「一人一照」原則，然如何「吊扣」其中一部分，係屬執行
    方式之問題，但不能因執行稍有困難，即置立法修正通過之
    條文不予遵守適用。
  (三)綜上所述，原處分機關未審酌及此，逕為裁罰，即難認為允
    當，從而，本件異議為有理由，爰撤銷原處分，改諭知如主
    文第二項所示之處罰。
據上論斷，應依道路交通案件處理辦法第20條，裁定如主文。
中　　華　　民　　國　　96　　年　　9 　　月　　21　　日
                  交通法庭      法  官  吳韻馨
上列正本證明與原本無異。
如對本裁定不服，應於送達後5日內，向本院提出抗告狀（應抄
附繕本）。
中　　華　　民　　國　　96　　年　　9 　　月　　29　　日
                                書記官
